【裁判字號】    88,自,674
【裁判日期】    890331
【裁判案由】    背信
【裁判全文】
臺灣臺中地方法院刑事判決                          八十八年度自字第六七四號
    自  訴  人  丙○○
    代  理  人  吳光陸律師
                楊傳珍律師
    被      告  乙○○
右列被告因背信案件，經自訴人提起自訴，本院判決如左：
    主  文
乙○○無罪。
    理  由
一、自訴意旨略以：被告乙○○於民國七十八年三月三十一日向他人購買坐落台中巿
    北屯區○○段十六地號土地內、建號：二０一四號等十二棟建物及基地，價金新
    台幣（下同）五千零六十九萬元，而邀自訴人及第三人甲○○、丁○○、陳俊成
    共五人合夥，約定以該房地抵押貸款一千七百五十萬元，由五人依出資比例負擔
    ，另由自訴人出資七百八十萬元、被告出資二千二百五十九萬元，餘由其他三人
    出資，盈虧結算於出售上開不動產時分配，合夥事務由被告執行，此有同年四月
    十日之合夥契約書可憑，自訴人並將出資款匯入被告之帳戶。詎其竟意圖為自己
    不法之所有，於上開房地移轉登記為其名義後，未告知全體合夥人，也未徵得同
    意，即以之向他人設定抵押借款，或出售取得價金，並因個人債務關係被查封、
    拍賣上開不動產。自訴人於七十九年十一月間知悉上情，尋得被告，被告出具協
    議書，願將其中六戶出售，扣除貸款及撤銷查封之費用後，交付自訴人，惟迄未
    履行，被告顯涉有刑法背信、詐欺等罪嫌。
二、按犯罪事實應依證據認定之，無證據不得推定其犯罪事實，又不能證明被告犯罪
    者，應諭知無罪之判決，上述規定於自訴程序準用之，刑事訴訟法第一百五十四
    條、第三百零一條第一項、第三百四十三條定有明文。且認定不利被告之事實，
    須依積極證據，苟積極證據不足為不利於被告事實之認定時，即應為有利被告之
    認定，有最高法院三十年上字第八一六號判例可參。另認定犯罪事實所憑之證據
    ，無論其為直接證據或間接證據，其為訴訟上之證明時，須於通常一般之人均不
    至有所懷疑，而得確信其為真實之程度者，始得據為有罪之認定，倘其證明尚未
    達到此一程度，而有合理之懷疑存在時，即應予無罪之判決，亦有最高法院七十
    六年台上字第四九八六號判例意旨可憑。
三、自訴人指稱被告乙○○涉有前開犯行，無非係以其間之合夥契約書、被告向他人
    購買右開不動產之買賣契約書、建物登記簿謄本及協議書等為憑。訊據被告固供
    稱雙方確有合夥投資不動產之事實，惟堅決否認自訴人所指，辯稱：當初處分前
    開不動產時，均經其餘合夥人之同意，自訴人也知之甚明，至於合夥事業，因適
    逢當時房地產不景氣，虧損殆盡，絕無其所稱背信之犯行等語。經查：
    (一)被告乙○○確於七十八年三月三十一日，與他人訂立前開不動產買賣契約，並
      於同年四月十日邀得自訴人及第三人甲○○、丁○○、陳俊成共五人合夥出資
      ，約定合夥事務由被告執行，至七十九年六月七日前開不動產移轉登記為被告
      所有，此業據被告供認屬實，並有自訴人提出之不動產買賣契約書、合夥契約
      書、建物登記簿謄本等可證。
    (二)自訴人雖指稱：被告於上開房地移轉登記為其名義後，未告知全體合夥人，也
      未徵得同意，即以之向他人設定抵押借款，或出售取得價金，並因個人債務關
      係被查封、拍賣上開不動產，事經自訴人知悉後，於七十九年十一月三日與被
      告訂立協議書，將其中六戶出售，扣除貸款及撤銷查封之費用後交付自訴人，
      但被告迄未履行云云，認被告涉有背信、詐欺等罪嫌，並舉建物登記簿謄本及
      協議書為憑。惟被告堅稱當初已取得全體合夥人之同意，自訴人亦知之甚明，
      其絕無背信、詐欺等語，雙方各執一詞。經傳喚合夥人甲○○、丁○○到庭，
      據甲○○結證稱：當初整個投資結果，已虧損完畢，被告究竟曾否向合夥人報
      告始末，不復記憶；丁○○則結證稱：自訴人與證人及案外人陳俊成當初係前
      台中巿第三信用合作社之同事，因被告從事房地產生意，而共同投資，基於互
      信，整個投資事業完全委由被告處理，未注意其過程，整個投資是否虧損，並
      不明瞭等語。依證人所言，仍無法積極證明被告確如自訴人所稱：於前開房地
      移轉登記為其名義後，在未告知全體合夥人，也未徵得同意之情形下，擅自處
      分，飽入私囊。被告所辯，未必不實。
    (三)況依卷附之合夥契約書(四)、(五)所載，該合夥事務由被告執行，盈虧結算於出售
      上開不動產時分配之。而被告於七十八年三月三十一日與他人締約購買前開不
      動產，至七十九年六月七日前開不動產移轉登記為被告所有，已有年餘，投注
      相當之資金，是被告既有權執行合夥事務，前開不動產之抵押借款、出售是否
      為整個合夥事業投資理財之需要，不無可能，縱未經全體合夥人之同意，亦無
      法逕予論斷必有背信或詐欺之犯意。
四、綜合前述，自訴人提出之證據尚難證明被告涉有背信、詐欺之犯行，此外，本院
    亦查無其他積極之證據可認被告有自訴人所言之犯罪事實，基於罪疑唯輕，應依
    前揭刑事訴訟法之規定及最高法院之判例意旨，諭知被告無罪之判決。
據上論斷，應依刑事訴訟法第三百四十三條、第三百零一條第一項，判決如主文。
中      華      民      國      八十九      年      三      月  三十一  日
                                        法  官  莊 深 淵
右正本證明與原本無異。
如不服本判決，應於送達後十日內向本院提出上訴狀（須附繕本），上訴於台灣高等
法院台中分院。
                                        書記官
中      華      民      國      八十九      年      三      月  三十一  日


司法院資訊處製作；財團法人民間司法改革基金會備份。
